【裁判字號】    92,上更(一),40
【裁判日期】    920407
【裁判案由】    毒品危害防制條例
【裁判全文】
臺灣高等法院臺南分院刑事判決          九十二年度上更（一）字第四○號    Ｇ
      上  訴  人
      即  被  告  丙  ○  ○
      選任辯護人  何  建  宏
右列上訴人因違反毒品危害防制條例案件，不服臺灣臺南地方法院八十九年度訴字第
三五五號中華民國八十九年五月九日第一審判決（起訴案號：臺灣臺南地方法院檢察
署八十九年度偵字第一四九五號），提起上訴，判決後經最高法院第一次發回更審，
本院判決如左：
      主      文
原判決撤銷。
丙○○連續販賣第二級毒品，處有期徒刑捌年，併科罰金新臺幣參萬元，罰金如易服
勞役，以新臺幣玖佰元即銀元參佰元折算壹日。
扣案之空塑膠袋拾柒只、序號0000000000號行動電話壹具，均沒收；扣案
之安非他命貳包（淨重計貳點零伍公克）沒收並銷燬之。販賣毒品所得新台幣伍仟元
，沒收之，如全部或一部不能沒收時，以其財產抵償之。
      事      實
一、丙○○基於販賣安非他命營利之概括犯意，以0000000000號行動電話
    作為聯絡工具，於附表所示之時間、地點，連續多次以每包安非他命新台幣（下
    同）五百元或一千元之代價，販賣第二級毒品安非他命予謝國村、甲○○施用（
    謝、王施用毒品部分另案偵辦）。嗣經警於八十九年一月二十一日凌晨一時二十
    分許，在台南縣西港鄉○○路一七一巷路口查獲正進行販賣第二級毒品交易之謝
    國村與丙○○，自謝國村身上起出甫向丙○○購買但尚未付款之安非他命一小包
    ，並自丙○○身上起出一千三百元（其中一千元為販賣毒品所得）及00000
    00000號行動電話壹具後，循線於當日上午六時許，在西港鄉竹林村一百三
    十號之七丙○○住處再查獲安非他命二包（淨重計二點○五公克）、吸安工具二
    組、分裝安非他命用之空塑膠袋十七個。
二、案經台南縣警察局佳里分局報請臺灣臺南地方法院檢察署檢察官偵查起訴。
      理      由
一、訊據上訴人即被告丙○○矢口否認有販賣安非他命犯行，辯稱：伊沒有賣毒品給
    甲○○；伊僅與謝國村共同買毒品而後分配施用，案發時是謝國村叫伊幫他搬東
    西等語。
二、經查：
（一）被告於前揭附表所示時、地，連續販賣第二級毒品安非他命予謝國村施用之事
      實，業據被告於警訊時供承不諱，惟就甲○○部份僅承認售予一次及轉讓數次
      等情，然據謝國村及甲○○分別於八十九年一月二十一日內勤檢察官訊問、同
      年二月三日檢察官偵查、原審及本院審理時證稱：有向被告購買多次之安非他
      命等語，有各該訊問筆錄在卷可按，雖證人甲○○就其向被告購買安非他命之
      時間、地點等陳述或略有出入，然此顯係因人之記憶因時間經過難免模糊不清
      所致，其多次證述情節大致相符，顯係真實。
（二）另警方因甲○○之供述，而前往台南縣西港鄉歡樂電腦城附近逮獲被告與謝國
      村進行毒品交易乙節（見警訊筆錄），並經承辦之員警曾明暉於本院前審證稱
      ：是接到線報，才派員去埋伏，是隨謝國村之小貨車跟去，丙○○跳上謝國村
      之車，我們就在後面追，追到後，將他們帶回，在謝國村內褲查到安非他命等
      語（見上訴卷第四十一頁），益證甲○○若非曾與被告有交易毒品，焉能得知
      被告經常進行毒品交易之地點，足證甲○○所言係屬真實；何況謝國村、甲○
      ○與被告間並無恩怨，此為被告所不否認，其等應無誣陷被告之理。
（三）至謝國村雖於原審審理中及檢察官最後一次訊問程序中改稱：是要和被告共用
      安非他命云云，然按謝國村四次向被告購買安非他命，均事先與被告聯絡，約
      定購買金額、數量、地點後，始相約見面（見一審卷八十九年一月二十一日訊
      問筆錄及警訊筆錄），且於本院前審審理明確證稱：向被告購買安非他命（見
      上訴卷第六十三頁），顯非共用安非他命所能合理解釋，故謝國村事後翻異之
      詞，顯然有意偏袒被告，不足採信。
（四）再上揭被告販賣毒品之事實，除據被告於警訊中供認不諱外，且有查獲時自被
      告身上扣得其所有之行動電話一具、現金一千三百元，並於被告住處房間桌子
      抽屜及桌下起出安非他命一大包、一小包、吸食器二組、分裝用塑膠袋十七個
      、現金二千五百元等，有台南縣警察局佳里分局搜索扣押證明筆錄可資佐證。
      上開結晶物經送法務部調查局鑑驗結果，確檢出安非他命成分（淨重計二點○
      五公克），有該局八十九年四月十八日八九陸一字第八九○二四四四五號鑑驗
      通知書在卷可稽（見一審卷第二十五頁）。被告於偵查中翻異警局前供，改謂
      ：並無販賣安非他命云云，至原審及本院前審審訊時復另稱：係與謝國村共用
      云云，偵審中前後所言不一，顯難令人置信。又被告雖辯稱：案發是謝國村叫
      伊幫他搬東西云云（見上訴卷第三十一頁），且案發當時為凌晨一時二十分許
      ，時值深夜，約定幫忙搬東西，有悖社會常情，據承辦之員警曾明暉於本院前
      審證稱：謝國村車上有一、二塊東西，不像搬東西的（見上訴卷第四十一頁）
      ，另承辦員警乙○○於本院亦結證稱：「在遊藝場當時是謝國村直接向被告買
      毒品的，並不是謝國村拿錢請被告去買，他再去買，且當時在被告身上沒有查
      到毒品，可見被告身上只有壹包毒品就拿給謝國村，所以被告剛才說是謝國村
      拿錢給他，他再去買回來平分是不對的。」等語觀之，是被告此部分辯解，亦
      不足採信。
（五）次查販賣毒品安非他命係違法行為，非可公然為之，且為政府嚴加追緝之犯罪
      ，人盡皆知，被告販售安非他命予謝國村、甲○○，若無從中賺取買賣差價，
      衡情應無平白甘冒峻罰之危險，義務轉讓安非他命予他人之理，是販賣之利得
      ，除經坦承犯行，或價量俱臻明確外，實難查得實情，販賣之人從價差或量差
      中牟利，方式雖異，其意圖營利之非法販賣行為則一，其販入之價格當比販出
      之價格為低，應屬合理之推論，其有賺取差價牟利之事實甚明，因此，即使未
      經查得販賣之實際利得，但除非別有事證，足認係按同一價量轉讓，確未牟利
      外，尚難執此遽認非法販賣之證據有所不足，是被告以其所有之塑膠袋分裝安
      非他命，意圖營利販賣安非他命之犯行，亦堪認定。
（六）公訴意旨指稱被告曾於八十八年十二月底某日，在台南縣西港鄉竹林村市場販
      售安非他命一小包予證人甲○○等情。經查公訴意旨謂被告曾於八十八年十二
      月底某日售安非他命一小包予證人甲○○，無非以被告於警訊之供述為論據，
      惟查被告於八十九年一月二十一日警訊中係供稱略以：「大約於三星期前」等
      語，既然係大約時間，並非一定係八十八年十二月底；本院參酌證人甲○○於
      偵審中均坦承其於附表之時間向被告購買三次安非他命，且證詞始終一致，衡
      諸常情，證人甲○○當無刻意隱瞞該次交易之理，是故被告警訊中既云大約時
      間，參酌證人甲○○之供述，以附表編號六與被告供述之時間較近、地點及數
      量均相同，從而起訴之該次應指附表編號六之該次交易而言，起訴之確切時間
      有所誤會，附此敘明。
（七）至被告於本院辯稱：警訊筆錄並非出於自由意識等語，經查被告於八十九年一
      月二十一日凌晨一時為警方路檢查到行跡可疑，帶回派出所，被告即以當時為
      夜間三時，精神不好，想睡覺拒絕訊問，一直至翌日上午七時四十分再進行訊
      問等情，為被告所不否認，並有警訊載明可稽，按此偵訊過程，警方已充分配
      合被告之請求讓被告休息至次日上午七時四十分始行訊問等情節觀之，被告辯
      稱警訊筆錄非出於自由意識，已難令人置信；再偵訊被告之員警乙○○於本院
      調查時證稱：「（問：被告說他的筆錄並不是出自他的自由意識，是你們叫他
      簽，否則會以較重的罪移送，有何意見？）我沒有逼迫的必要，本件是由竹橋
      派出所接到線報去埋伏攔檢，查獲被告及謝國村，並於謝國村的身上查獲毒品
      ，謝國村也坦承毒品是被告賣給他的，我們警方沒有必要逼迫他。」、「（問
      ：被告又說他沒有賣給甲○○，筆錄是警察自己說的，有何意見？）甲○○承
      認三次，被告只承認一次，足見是被告的自由意識所述，且第一次是上午三時
      由派出所訊問時他表示他的精神不好，所以我們就停止訊問，讓被告休息，到
      早上七時四十分才開始作筆錄，開始問時我還問他的精神狀況如何，他說很好
      ，我才開始訊問的。」、「如果是我的意思，甲○○說三次，我們一定叫被告
      承認三次，而且在遊藝場當時是謝國村直接向被告買毒品的，並不是謝國村拿
      錢請被告去買，他再去買，且當時在被告身上沒有查到毒品，可見被告身上只
      有壹包毒品就拿給謝國村，所以被告剛才說是謝國村拿錢給他，他再去買回來
      平分是不對的。」等語甚詳，益徵被告所辯警訊筆錄並非出於自由意識等語無
      非卸責之詞，不足採信。
（八）綜上所述，參互印證，所辯無販賣毒品犯行云云，純屬畏罪飾卸之詞，不足採
      信，本件事證已甚明灼，被告犯行堪以認定。
三、核被告販賣毒品安非他命，所為係犯毒品危害防制條例第四條第二項之販賣第二
    級毒品罪。附表編號五、七之部分，雖未經檢察官起訴，惟與檢察官起訴部分，
    有裁判上一罪之連續犯關係，基於審判不可分原則，本院自得併予審究，附此敘
    明。被告先後多次販賣安非他命犯行間，時間緊接，所犯構成要件亦復相同，顯
    係基於概括之犯意反覆為之，應依連續犯之規定論以一罪，除因販賣第二級毒品
    罪其中，法定本刑為無期徒刑部分，依法不得加重外，其餘部分加重其刑。被告
    非法持有安非他命之低度行為，已為其進而販賣之高度行為所吸收，不復另論。
    原審以被告罪證明確，因予論罪科刑，固非無見；惟查：
    (1)被告販賣毒品所得新台幣伍仟元屬於金錢，逕行宣告沒收即可，如全部或一部
      不能沒收時，僅能以其財產抵償之，不得諭知追徵其價額，原判決竟諭知追徵
      其價額，洵有違誤。
    (2)扣案之吸食器二組，應屬被告非法施用安非他命所用器具，尚非被告販賣所用
      之物，原判決併予宣告沒收，亦有疏略。
    (3)附表編號五、七之部分，未經檢察官起訴，原審何以得併予審判，未據說明，
      亦有可議。
    被告上訴意旨，否認犯罪，雖無足取，但原判決既有可議，自屬無可維持，應由
    本院撤銷改判。爰審酌被告品行、犯罪之目的、手段、販賣毒品戕害他人身體健
    康甚鉅，及其販賣之數量、時間長短、犯罪後飾詞圖卸毫無悔意等一切情狀，量
    處有期徒刑八年，併科罰金新臺幣三萬元，罰金如易服勞役，以新臺幣玖百元即
    銀元參佰元折算一日。又扣案之安非他命二包（淨重計二點○五公克），係違禁
    物，依法宣告沒收並銷燬之，另扣案之0000000000號行動電話一支、
    塑膠袋十七只，為被告所有，業據被告供明在卷，係供被告犯罪所用之物，應依
    法宣告沒收。至被告以每次一千元或五百元，共販賣四次予謝國村，以每次至少
    一千元之代價計販賣安非他命三次予甲○○，業據謝國村、甲○○於偵查及原審
    審理中證述明確，是被告販賣毒品所得至少五千元，為犯罪所得之財物，被告身
    上扣得之一千三百元中，除三百元為被告自己所有，一千元為證人謝國村之前向
    被告購買毒品積欠之貨款（應包括於上揭販賣予謝國村所得之內），為犯罪之所
    得，應予沒收，雖五千元未全數扣案，仍應依毒品危害防治條例第十九條第一項
    之規定宣告沒收，如全部或一部不能沒收時，以其財產抵償之。至被告於八十九
    年一月二十一日，與謝國村之毒品交易，因尚未收取價金，即為警守候查獲，尚
    無所得，該部分毋庸宣告沒收，又被告住處所查扣之二千五百元及被告身上扣得
    一千三百元中之三百元，被告稱二千五百元係欲歸還向貨主購買毒品之欠款，三
    百元則係被告所有，經綜觀全卷，並無證據足證上開二千五百元及三百元係犯罪
    所得，尚難僅憑上開現金於被告身上及住處查扣，遽認為犯罪所得而沒收之，因
    之就上開二筆現金，應認均非犯罪所得，毋庸宣告沒收，附此敘明。
四、據上論斷，應依刑事訴訟法第三百六十九條第一項前段、第三百六十四條、第二
    百九十九條第一項前段，毒品危害防制條例第四條第二項、第十八條第一項前段
    、第十九條第一項，刑法第十一條前段、第五十六條、第四十二條第二項，罰金
    罰鍰提高標準條例第二條，判決如主文。
本案經檢察官曾銘芳到庭執行職務。
中    華    民    國      九十二      年      四      月      七        日
                                  臺灣高等法院臺南分院刑事第四庭
                                      審判長法官  陳    義    仲
                                            法官  楊    子    莊
                                            法官  宋    明    蒼
右正本證明與原本無異。
如不服本判決，應於判決送達後十日內向本院提出上訴狀，其未敘述理由者並應於提
出上訴狀後十日內向本院補提理由書（應附繕本)。
                                      法院書記官  余    素    美
中    華    民    國      九十二      年      四  月      九        日
附錄本案論罪科刑法條全文：
毒品危害防制條例第四條第二項：
製造、運輸、販賣第二級毒品者，處無期徒刑或七年以上有期徒刑，得併科新臺幣七
百萬元以下罰金。
附表：（販賣所得共計五千元）
┌──┬─────────────────┬────────┬─────┐
│編號│犯罪時間及地點                    │交易數量、金額  │買受人    │
├──┼─────────────────┼────────┼─────┤
│１  │八十八年十二月中旬某日十九時許    │安非他命一小包  │謝國村    │
│    │台南縣西港鄉○○路、新興街口      │新台幣一千元    │          │
├──┼─────────────────┼────────┼─────┤
│２  │八十八年十二月中旬某日            │安非他命一小包  │謝國村    │
│    │台南縣西港鄉○○路、新興街口      │新台幣伍百元    │          │
├──┼─────────────────┼────────┼─────┤
│３  │八十八年十二月下旬某日            │安非他命一小包  │謝國村    │
│    │台南縣西港鄉○○路、新興街口      │新台幣五百元    │          │
├──┼─────────────────┼────────┼─────┤
│４  │八十九年一月二十一日凌晨一時十分許│安非他命一小包  │謝國村    │
│    │台南縣西港鄉○○街六三號歡樂電腦城│已交付，未付款  │          │
├──┼─────────────────┼────────┼─────┤
│５  │八十八年九月七日                  │安非他命一小包  │甲○○    │
│    │台南縣西港鄉○○街六三號歡樂電腦城│新台幣一千元    │          │
└──┴─────────────────┴────────┴─────┘
┌──┬─────────────────┬────────┬─────┐
│６  │八十九年一月九日                  │安非他命一小包  │甲○○    │
│    │台南縣西港鄉竹林村市場            │新台幣一千元    │          │
├──┼─────────────────┼────────┼─────┤
│７  │八十九年一月十六日                │安非他命一小包  │甲○○    │
│    │台南縣西港鄉竹林村被告住處附近    │新台幣一千元    │          │
└──┴─────────────────┴────────┴─────┘


司法院資訊處製作；財團法人民間司法改革基金會備份。
